臺灣彰化地方法院北斗簡易庭民事判決
111年度斗簡字第206號
原      告  賴柏均即賴柏鈞

法定代理人  賴采楹
被      告  陳耀成
上列當事人間請求損害賠償事件，本院於民國111年9月27日言詞
辯論終結，判決如下：
    主    文
被告應給付原告新臺幣壹拾柒萬伍仟零貳拾元及自民國一一一年
六月二十二日起至清償日止，按週年利率百分之五計算之利息。
原告其餘之訴駁回。
訴訟費用新臺幣肆仟參佰元，其中新臺幣壹仟玖佰貳拾壹元由被
告負擔，餘由原告負擔。
本判決原告勝訴部份得假執行，如被告願以新臺幣壹拾柒萬伍仟
零貳拾元為原告預供擔保，得免為假執行。
    事實及理由
一、原告主張：
(一)被告於民國109年8月12日8時22分許，駕駛車牌號碼000-000
    0號自用小客車，沿彰化縣員林市莒光路由北往南行駛，行
    經莒光路669巷交岔路口，因過失撞擊賴淑雅所騎乘，搭載
    其子即原告之NPI-915號普通重型機車，致該普通重型機車
    人車倒地，原告身體並因此受有傷害。
(二)原告請求被告就下列項目負擔害賠償責任：
　1.醫療費用：原告因本件車禍事故支出醫療費用新臺幣(下同)
    1,700元。
　2.未來植牙費用：原告因本件車禍事故致牙齒受有右上正中門
    牙、右上側門牙、左上正中門牙脫出合併齒槽骨斷裂等3顆
    牙齒損壞情形，惟因尚年幼無法植牙，原告請求未來之植牙
    費用240,000元。
  3.精神慰撫金：原告原本有健全之牙齒，惟因本件車禍致受有
    此牙齒損害之傷勢，日後亦無法保有原本牙齒，故請求精神
    上損害賠償150,000元。
　4.上開金額合計391,700元。
(三)爰依民法侵權行為損害賠償法律關係提起本件訴訟。並聲明
    ：被告應給付原告391,700元，及自起訴狀繕本送達翌日起
    至清償日止，按年息5%計算之利息。
二、被告則以：被告對原告所支出之醫療費用及彰化基督教醫院
    之鑑定結果均不爭執，但本件肇事原因被告亦有過失。
三、本院之判斷：
(一)原告主張被告於前揭時、地駕駛車牌號碼駕駛車牌號碼000-
    0000號自用小客車，撞擊賴淑雅所騎乘，搭載其子即原告之
    NPI-915號普通重型機車，致原告受有系爭傷害等情，業據
    其提出診斷證明書等件為證，且為被告所不爭執，堪信原告
    之主張為真實。
(二)按因故意或過失，不法侵害他人之權利者，負損害賠償責任
    。汽車、機車或其他非依軌道行駛之動力車輛，在使用中加
    損害於他人者，駕駛人應賠償因此所生之損害；不法侵害他
    人身體、健康者，對於被害人因此喪失或減少勞動能力，或
    增加生活上之需要時，應負損害賠償責任；不法侵害他人之
    身體、健康、名譽、自由、信用、隱私、貞操，或不法侵害
    其他人格法益而情節重大者，被害人雖非財產上之損害，亦
    得請求賠償相當之金額。民法第184條第1項前段、第191條
    之2前段、第193條第1項、第195條第1項分別定有明文。被
    告就本件車禍之發生，自應對原告所受損害負賠償之責。茲
    就本件原告請求賠償之項目及金額，審酌如下：
  1.醫療費用：原告主張因本件車禍事故至醫院就診，支出醫療
    費用1,700元，業據原告提出診斷書，且為被告所不爭執，
    有言詞辯論筆錄附卷可憑，是原告此部分請求，自應准許。
  2.未來植牙費用：
  ⑴原告主張因本件車禍事故致牙齒受有右上正中門牙、右上側
    門牙、左上正中門牙脫出合併齒槽骨斷裂等3顆牙齒損壞傷
    害，因原告於97年4月10日出生現年僅14歲，故無法植牙，
    需待日後發育成熟才能植牙復健，故請求將來植牙費用240,
    000元。 
  ⑵經本院函詢彰化基督教醫院，請求代為鑑定原告牙齒是否已
    損壞?是否需植牙?如需要現年齡可否植牙?未來植牙費用為
    何?經彰化基督教醫院牙科部鑑定後之鑑定結果略為：(一)
    賴柏鈞(即原告)之牙齒（門牙）是否已損壞？意見：病人於
    109年8月12日至彰化基督教醫療財圑法人員林基督教醫院就
    診，就診原因為外傷導致右上正中門齒、右上側門齒、左上
    正中門齒脫落(avulsion)合併齒槽骨斷裂，經拍攝X光顯示
    三顆牙齒已完全脫落，門診醫師將脫落的牙齒植回並利用鐵
    線固定牙齒，同年10月7日拆除固定鐵線，建議持續追蹤觀
    察。111年8月1日至彰化基督教醫療財圑法人彰化基督教醫
    院檢查，三顆牙齒仍存在於口内，但右上正中門齒頰側牙齦
    出現瘻管（fistu1a)，三顆牙齒牙髓活性測試的數值很大，
    代表神經壞死的機會很高，拍攝X光顯示牙齒根尖已出現病
    灶，所以這三顆因外傷脫落的牙齒雖然重植回口内，但其牙
    齒内的神經與血管已損壞。至於牙根有無斷裂無法只靠臨床
    症狀或X光片檢査，可能需進一步利用手術探查及顯微鏡診
    察才能確診。(二）是否需要植牙？意見：牙齒脫落的處理
    方式可將脫落的牙齒重新植回齒槽骨，但因病人牙齒内的神
    經及血管已損壞，之後需要接受根管治療，如果根管治療失
    敗或是手術探查發現牙根斷裂則需要拔牙，拔牙後可以利用
    植牙恢復美觀與功能。(三)如需要，現在年齡是否可以植牙
    ？意見：病人目前14歲，不建議植牙。一般建議等發育完全
    約18歲以後再評估植牙。(四)未來植牙費用為何？意見：未
    來病人牙齒治療的費用分為兩部分：1.保留植回的三顆牙齒
    ，後續要接受根管治療，可能衍生的自費費用約38,700元，
    自費項目及費用如下：(1)電腦斷層檢查：2,700元。(2)根
    管顯微鏡：1顆10,000元，3顆共計30,000元。(3)根尖手術
    材料費：1顆2,000元，3顆共計6,000元。2.拔除牙齒後植牙
    費用約275,000元，項目及費用如下:(1)補骨：1顆10,000元
    ，3顆共計30,000元。(2)手術導引板：5,000元。(3)植牙：
    1顆80,000元，3顆共計240,000元，此有彰化基督教醫院111
    年8月19日彰基院東字第1110800001號函函附鑑定意見在卷
    可稽。足認原告確實因本件車禍事故致牙齒内的神經及血管
    已損壞，雖可根管治療，惟倘根管治療失敗或是手術探查發
    現牙根斷裂則需要拔牙，故仍需植牙以恢復美觀與功能，故
    原告請求係符合醫療常規且為適當，又拔除牙齒後植牙費用
    約275,000元，其中包含補骨30,000元。手術導引板：5,000
    元。植牙：1顆80,000元，3顆共計240,000元。而原告目前
    年幼年僅14歲不適宜植牙，需待18歲身體發育後較適合作植
    牙手術，故原告請求未來植牙3顆費用240,000元，亦屬合理
    。復被告就上開鑑定結果亦表示尊重且並不爭執，故原告請
    求被告給付未來植牙費用240,000元，為有理由，應予准許
    。
  3.精神慰撫金部分：「慰撫金之賠償以人格權遭遇侵害，使精
    神上受有痛苦為必要，其核給之標準固與財產上損害之計算
    不同，然非不可斟酌雙方身分資力與加害程度，及其他各種
    情形核定相當之數額」，此有最高法院51年度台上字第223
    號判決意旨可參。又慰撫金之賠償，其核給之標準固與財產
    上損害之計算不同，然非不可斟酌雙方身分資力與加害程度
    以核定相當之數額。惟所謂相當，除斟酌雙方身份資力外，
    尤應兼顧加害程度與其身體健康影響是否重大以為斷。末查
    ，原告因被告之侵權行為而受有上開身體上之傷害，原告受
    有身體痛楚所帶來之煎熬，精神上勢必受有相當程度之痛苦
    ，自無可疑，其依上開規定請求精神慰撫金，核屬有據。本
    院審酌原告為97年4月10日出生，現就讀國中三年級，名下
    無財產；被告為69年5月6日出生，學歷國中畢業，現為臨時
    工，每月收入約25,000元，尚需扶養一個現就讀大學的女兒
    ，名下無財產亦無任何投資，此有本院言詞辯論筆錄及本院
    依職權調取兩造電子閘門資料在卷可憑。本院參以原告受有
    上開傷害，年齡尚幼，受有車禍事故致牙齒受損，生活上因
    此受有不便等情。本院審酌全辯論意旨，原告請求被告賠償
    非財產上損害即慰撫金15萬元尚嫌過高，本院認被告應賠償
    原告之慰撫金應以5萬元，核屬適當公允，逾此部分之請求
    ，即不應准許。
  4.綜上，原告得請求被告賠償之金額為291,700元（計算式：
    醫療費用1,700元＋未來植牙費用240,000元＋慰撫金50,000元
    ）。
(三)按損害之發生或擴大，被害人與有過失者，法院得減輕賠償
    金額，或免除之；前開規定，於被害人之代理人或使用人與
    有過失者，準用之，民法第217條第1項、第3項定有明文。
    本件肇事經過為被告駕駛自用小客車，行至無號誌交岔路口
    ，右轉彎時未讓同向右側機慢車道直行機車先行，為肇事主
    因。賴淑如(更名後為賴采楹，為原告之母)駕駛普通重型機
    車，行經無號誌交岔路口，疏未減速慢行，作隨時停車之準
    備，為肇事次因。此有車輛行車事故鑑定委員會鑑定報告附
    卷可參，堪認被告、原告之母賴采楹就本件車禍之發生，均
    負肇事責任，而原告乘坐賴采楹之機車，賴采楹為原告之使
    用人，故原告亦需承受賴采楹之肇事責任。本院審酌本件全
    辯論意旨，於原告於本件交通事故之發生亦與有過失，自不
    待言。經考量兩造過失之輕重，認原告應負40%過失責任，
    適用過失相抵之法則，減輕被告賠償金額60%，故被告應賠
    償原告之金額應核減為175,020元（計算式：291,700元×60%
    ＝175,020元）。
四、綜上所述，原告請求被告應給付原告175,020元，及自起訴
    狀繕本送達翌日即111年6月22日起至清償日止，按週年利率
    5%計算之利息，為有理由，應予准許。逾此範圍之請求，為
    無理由，應予駁回。本件訴訟費用為4,300元，依兩造勝敗
    比例，其中1,921元由被告負擔（計算式：〈175020元÷39170
    0〉×4300元＝1921元，小數點下四捨五入），餘由原告負擔。
五、本件原告勝訴部分，係就民事訴訟法第427條訴訟適用簡易
    程序所為被告部分敗訴之判決，依同法第389條第1項第3款
    規定，應依職權宣告假執行；如被告願為原告提供擔保，得
    免為假執行。
六、本件事證已臻明確，兩造其餘攻擊防禦方法及舉證，經審酌
    與判決結果不生影響，爰不逐一論述。　　　　
七、訴訟費用負擔之依據：民事訴訟法第79條。
中    華    民    國   111    年    9     月    30    日
                  北斗簡易庭  法  官  丁兆嘉
以上正本係照原本作成。
如對判決上訴，應於判決送達後20日內向本院提出上訴狀。如委
任律師提起上訴者，應一併繳納上訴審裁判費。 
中    華    民    國   111    年    9     月    30    日
                      　　    書記官　蔡政軒